臺灣屏東地方法院刑事判決　　　　　　　　　　　　　九十一年度易緝字第六三號
　　公　訴　人　臺灣屏東地方法院檢察署檢察官
　　被　　　告　乙○○
右列被告因違反動產擔保交易法案件，經檢察官提起公訴（九十年度偵字第五○五六
號），本院判決如左：
     主  文
乙○○無罪。
     理  由
一、公訴意旨略以：被告乙○○於民國八十九年十月二十三日，依動產擔保交易法規
    定，以附條件買賣之方式，向馮正達即萬興機車商行購買車牌號碼ＧＭ九＿四三
    一號鈴木重型機車一台，為動產擔保交易之債務人。雙方約定總價金新臺幣（下
    同）五萬零六百元，分十二期給付，除頭期款一萬三千元外，每月一期，第二期
    至第六期每期付款三千八百元，第七期至第十二期每期付款三千一百元，共分十
    二期給付，並約定以被告位於屏東縣泰武鄉○○村○里路三二號戶籍地為標的物
    存放、保管處所，在價金未完全付清前，標的物所有權仍屬出賣人即萬興機車商
    行所有，乙○○僅得依約占有使用，不得任意將標的物遷移、出賣、出質、移轉
    、抵押或為其他處分。詎被告乙○○在取得標的物之後，僅繳付三期分期價金，
    其餘即未再依約清償，且意圖不法之利益，擅自將前揭機車遷移不知去向，致出
    賣人追索無著受有損害。因認被告涉有違反動產擔保交易法第三十八條之罪嫌等
    語。
二、按犯罪事實應依證據認定之，無證據不得推定其犯罪事實；又不能證明被告犯罪
    者，應諭知無罪之判決，刑事訴訟法第一百五十四條、第三百零一條第一項分別
    定有明文。次按動產擔保交易法第三十八條意圖不法之利益，將標的物遷移，致
    生損害於債權人罪之成立，須在客觀上有將標的物遷移及致生損害於債權人之行
    為外，且主觀上亦具有意圖不法利益之犯意始足當之。本件公訴人認被告乙○○
    涉有違反動產擔保交易法第三十八條意圖不法之利益，將標的物遷移，致生損害
    於債權人罪嫌，無非以被告於繳納三期款項後即未再依約清償，經債權人催索無
    果，嗣後人、車均不見蹤影等為論據，並提出分期付款約定書、切結書、本票影
    本等為證。惟訊據被告乙○○堅決否認有違反前揭動產擔保交易法之犯行，辯稱
    ：伊買車後，前揭機車被其妻甲○○騎至伊女兒住家迪化街附近停放，即遭人竊
    走，其妻於失竊後立即向警察局報案，伊妻子有將機車失竊一事告知車行，但車
    行並不相信，伊事後有盡量清償，還差六千一百元未還而已，伊為一老農，平日
    外出耕作，並無做違法之事情等語。
三、經查，被告乙○○向馮正達即萬興機車商行購買之上開機車，確已遭其妻甲○○
    於八十九年十月二十四日騎至屏東市○○街二十七號前而被竊之事實，業據被告
    之妻甲○○於本院到庭證明，並經本院向屏東縣警察局查詢有無前揭機車失竊報
    案記錄結果，該機車確實於八十九年十月二十四日在屏東市○○街二十七號前失
    竊，報案人為被告之妻甲○○無訛，有車輛竊盜、車牌失竊資料個別查詢報表─
    查詢車輛認可資料表、交通部公路局高雄區監理所屏東監理站九十一年高監屏字
    第九一一六一一九號函暨機車異動查詢單各一紙等在卷可稽，告訴人馮正達亦於
    本院審訊時供稱被告之妻子有告知車行機車遺失之事，但只是說說而已，伊要對
    方拿出資料來等語，查購買機車無非係供代步用，如該車並無失竊而被告加以謊
    報，不僅自身將招致觸犯刑法誣告罪之危險，該車亦將變為警方查贓之對象，導
    致持有人無法自由隨興使用該車，被告當無謊報遺失機車而遭此不利益之必要，
    是被告上開所辯機車遺失等語，應堪採信。上開機車既於被告繳納三期價款之後
    即失竊，則該機車之所以未停放於約定地點，即係因遭竊所致，而非被告故意遷
    移所為，被告客觀上自無將標的物遷移之行為，至被告於機車失竊後未續繳分期
    款，亦係因機車失竊心有未甘因而未繼續繳款之故，衡之常情，亦可理解，且此
    亦屬民事債務不履行之民事糾葛，尚難遽認其主觀上有前揭動產交易法所規定之
    不法意圖，公訴人所舉上開契約書、切結書等證據，均不足作為被告有罪之認定
    ，尚不得以該罪相繩。此外，復查無其他證據足資證明被告有公訴人所指之前開
    犯行，被告犯罪尚屬不能證明，依法應諭知無罪之判決。
據上論斷，應依刑事訴訟法第三百零一條第一項，判決如主文。
本案經檢察官鄭伊鈞到庭執行職務
中      華      民      國      九十一     年      九     月    十九    日
                                      臺灣屏東地方法院刑事第四庭
                                          法  官   簡志瑩
右正本證明與原本無異。
如不服本判決應於收受本判決後送達後十日內向本院提出上訴書狀，其未敘述上訴理
由者，並得於提起上訴後十日內向本院補提理由書狀（均須按他造當事人之人數附繕
本 ）「切勿逕送上級法院」
                                          書記官   林鴻仁
中      華      民      國      九十一     年      九     月    十九    日
